臺灣高雄地方法院刑事判決
110年度訴字第710號
公  訴  人  臺灣高雄地方檢察署檢察官
被      告  陳銀霞



選任辯護人  呂季穎律師
            王伊忱律師
            吳欣叡律師
訴訟參與人  
即  告訴人  黃美英  年籍詳卷  
代  理  人  劉家榮律師
            洪杰律師
            黃鈺玲律師
上列被告因過失致死案件，經檢察官提起公訴（110年度醫偵字
第3號）及移送併辦（110年度偵字第22071號），本院判決如下
：
    主  文
陳銀霞犯過失致人於死罪，處有期徒刑拾月。
    事  實
一、陳銀霞於民國109年2月間開始擔任輪班於週末居家看護朱○
    勛之工作，朱○勛前經診斷罹患肌萎縮性脊髓側索硬化症（
    俗稱漸凍症），因呼吸道肌力不足而需使用呼吸器，平時居
    家並使用拍痰機器照護，陳銀霞之工作內容包含使用拍痰機
    器及抽痰。其於109年4月26日12時至18時之期間，在高雄市
    ○○區○○○路00號8樓（電梯標示為10樓）房間內負責看護朱○
    勛，於當日16時34分32秒許，陳銀霞離開8樓房間至9樓（電
    梯標示為11樓）廚房，欲拿朱○勛要灌食飲用之果汁，而其
    明知當時朱○勛仍穿著拍痰背心、使用拍痰機器，本應隨時
    注意朱○勛可能有痰液累積而需抽痰、不能離開，而陳銀霞
    並無不能注意之情況，於當日16時49分50秒許，因拍痰背心
    消氣下沉以及未抽痰致痰液累積在朱○勛之呼吸道等因素，
    導致朱○勛使用之呼吸器連接朱○勛之氣切口之管線脫落，並
    於16時50分7秒許，呼吸器發出警示燈號及聲音，警告已無
    足夠氧氣供給朱○勛，此時陳銀霞仍未返回8樓房間，而疏未
    發覺此情形，未將呼吸器管線立即正確接回。嗣於當日17時
    3分11秒許，陳銀霞始返回8樓房間，才發現朱○勛已陷入缺
    氧狀況而報請救護車人員到場救治，經送醫急救後，朱○勛
    因而受有缺氧性腦病變之傷害，並於110年5月15日10時43分
    許，因腦髓瀰漫性壞死、軟化及液化、導致併急性胰臟炎與
    腹膜炎及全身系統性水腫而不治死亡。
二、案經朱○勛之配偶黃○英、朱○勛之子朱傑麟訴由臺灣高雄地
    方檢察署檢察官偵查起訴。
    理  由
一、證據能力部分：
  ㈠被告及選任辯護人於本院準備程序中認證人即告訴人黃○英於
    偵查中之證述無證據能力（見本院訴字卷第65頁）。而證人
    黃○英於偵查中向檢察官所為之證述，係被告以外之人於審
    判外所作之陳述，而檢察官均未命其依刑事訴訟法第158 條
    之3 規定具結，此有證人黃○英各次偵訊筆錄可證（見他卷
    第139頁至第141頁；偵一卷第42頁至第48頁），自無證據能
    力。
　㈡本判決所引用之其餘供述證據（含書面陳述），屬被告以外
    之人於審判外所作之陳述者，公訴人、被告及選任辯護人於
    本院準備程序時，均表示同意有證據能力（見本院訴字卷第
    65頁），本院斟酌此等供述證據作成時之情況，並無違法不
    當情事，且認為以之作為證據應屬適當，依刑事訴訟法第15
    9 條之5 第1 項之規定，得作為證據。至以下所引用之非供
    述證據，均非人對現場情形之言詞描述本身，自無傳聞法則
    之適用，且無違法取得之情形，故亦得作為證據。
二、訊據被告固坦承擔任看護被害人朱○勛之工作，惟矢口否認
    上開犯行，辯稱：我不知道使用拍痰背心時人要一直在場，
    當天我是去樓上拿果汁云云。選任辯護人為被告辯護稱：被
    告係依告訴人黃○英指示，每日下午4時至5時為被害人灌食
    果汁時間，被告每至該時段都會至樓上拿取果汁，告訴人亦
    未曾表示反對之意，且被告當日離開房間前有先確認被害人
    身體狀況及生命徵象均穩定。因告訴人表示要現場施打果汁
    ，要被告等待，被告乃於樓上等待，係依照告訴人之指示為
    之，自不能以被告離開房間即遽認被告有過失。又被害人於
    109年4月26日16時50分許，呼吸器發出聲響，顯示被害人身
    體狀況突然發生改變，被告於同日17時3分許進入房間對被
    害人施予急救措施，然依被害人本身罹患疾病及身體狀況，
    以當時現有設備，縱使被告於該時點即在現場，亦未必能避
    免被害人身體後續變化之結果，是被害人後續結果與被告於
    同日16時50分許是否在場，並無相當因果關係存在等語。經
    查：
　㈠被告坦承自己有護理師之證照，於109年2月間開始擔任輪班
    居家看護被害人朱○勛之工作，工作內容包含要使用拍痰機
    、抽痰機、灌食以及接呼吸器等，於109年4月26日當天其居
    家看護朱○勛之工作時間是12時至18時等語（見他卷第167頁
    至第168頁；偵一卷第44頁至第45頁；本院訴字卷第63頁）
    ，此與證人即告訴人黃○英於本院審理中證述被告於週末期
    間輪班擔任居家看護之護理師以及工作內容之情節相符（見
    本院訴字卷第178頁至第180頁），以及與證人即同為居家看
    護朱○勛之護理師康○潔於本院審理中證述其擔任居家看護被
    害人朱○勛之工作，上班時間是12時至18時，與孫○瑜輪班，
    另有一位「銀霞」輪班假日居多，工作內容要餵食、用拍痰
    機、咳嗽機、抽痰等之情節相符（見本院訴字卷第202頁至
    第205頁），故此部分事實足堪認定。又被害人朱○勛於104
    年間經檢查出罹患肌萎縮性脊髓側索硬化症，呼吸肌肉乏力
    ，容易有低血氧狀況，需使用呼吸器，並配合氧氣製造機與
    血氧監測儀使用，此有被害人朱○勛之104年12月9日之胸腔
    內科病歷節錄在卷可證（見偵一卷第399頁），而被害人朱○
    勛於109年2月開始由被告及證人康○潔等人輪班居家看護時
    ，被害人朱○勛均有使用呼吸器才能呼吸之情，亦據被告坦
    承在卷（見偵一卷第45頁；相卷第132頁），證人康○潔亦證
    稱看護被害人朱○勛期間均有使用呼吸器等語（見本院訴字
    卷第206頁至第208頁），是此部分事實亦堪認定。
　㈡被告本案之注意義務為使用拍痰機器時應全程在場、隨時注
    意被害人朱○勛之狀況，被告並無不能注意之情事卻於使用
    拍痰機時離開，違反其注意義務，本案係有過失：
　⒈被告明知拍痰機器使用時應全程在場、隨時注意被害人朱○勛
    之狀況：
  ⑴被告係有護理師資格之人，並知悉其居家看護被害人朱○勛之
    工作內容包含操作拍痰機、抽痰之事項，此已認定如前。
　⑵本案於被害人朱○勛所在房間內，置有一份使用拍痰機器之SO
    P流程文件，其上記載執行拍痰機器、使用咳嗽機，執行時
    須隨時抽痰，不能離開，防止呼吸道被痰液堵住而缺氧之情
    （見他卷第21頁），而該份文件係由證人黃○英所寫下，與
    被害人朱○勛之護理紀錄放在一起之情，此據證人黃○英於本
    院審理中證稱在卷（見本院訴字卷第180頁至第181頁）。證
    人黃○英並於本院審理中證稱：我有跟被告講有護理紀錄，
    有工作流程即上開SOP流程文件，在白色看板夾著要自己看
    ，有問題問我。白板放在房間窗戶旁邊。居家看護團隊第一
    天上班的是康○潔，幾乎一至五都是康○潔在上班，六、日才
    是被告，他們有交班的LINE等語（見本院訴字卷第192頁）
    ，而證人康○潔亦於本院審理中證稱：我第一天上班是只有
    我跟黃○英、被害人朱○勛在場，黃○英有將SOP流程給我看，
    她教我怎麼穿拍痰衣，他們都設定好了，痰多我就會去抽痰
    。SOP文件是用一個A4文件夾夾住，放在房間靠近窗戶長桌
    的地方。一開始是我跟孫○瑜兩人輪班，因為我假日有休假
    需求，孫○瑜又找「銀霞」來輪假日比較多，我們有一個群
    組，因為第一天上班的人是我，我有拍照傳個案家裡的機器
    、擺設等，在群組內說他需要注意什麼等語（見本院訴字卷
    第203頁、第207頁至第208頁）。互核證人黃○英與康○潔之
    證述，就證人黃○英有指示居家看護之護理師如何使用拍痰
    機器組，以及由黃○英交付SOP流程文件，並將該文件放置房
    間內，且輪班照顧被害人朱○勛之護理師之間有LINE群組之
    情節均一致。
　⑶被告看護被害人朱○勛時，確實有填寫護理紀錄，其上記載血
    壓、心跳、呼吸、血氧、灌食、抽痰、咳嗽等事項，被告於
    案發當日109年4月26日亦有填載護理紀錄，此有該護理紀錄
    表影本1紙在卷可參（見偵一卷第481頁），綜合上情足見被
    告與證人康○潔所任職之看護工作絕非僅是單純餵食、清潔
    等一般人生活必須事項，而係包含使用專業拍痰機器組、抽
    痰之事項，且均須每日填載護理紀錄。再者，被告並於偵查
    中以及本院準備程序中坦承：我去應徵時跟學妹孫○瑜一起
    去，黃○英有跟我說有一台機器要解大小便用，叫我們去學
    ，有講房間有什麼東西，有拍痰機、抽痰機等語（見他卷第
    168頁；本院卷第63頁），顯見被告坦承證人黃○英確實有介
    紹房間內照顧被害人朱○勛須使用之各式機器，而且抽痰與
    被害人朱○勛之呼吸道是否暢通有密切關係，對於被害人朱○
    勛之生命維繫重要性及危險性遠高於大小便不順利造成之危
    害，堪信證人黃○英有將SOP流程文件以及使用拍痰機器組之
    事項告知被告，再者，被告既係有合格證照之護理師，且明
    確知悉被害人朱○勛係屬整日使用呼吸器而須特別注意其呼
    吸與血氧之病人，是被告對於抽痰工作之重要性必然有充足
    之認知，若被告不清楚抽痰機器之使用方式，亦不可能隨意
    擔任需負責抽痰之照護工作，綜合上情，足認被告確實知悉
    使用拍痰機器須全程在場待命、隨時抽痰之情。是被告雖嗣
    後辯稱黃○英沒有教導如何使用拍痰機器組、其沒有看過SOP
    流程文件，不知道要全程在場云云，顯與事實不符，不足採
    信。
　⒉被告本案無不能注意之情事，仍於被害人朱○勛使用拍痰機器
    時離開病房：
　⑴依被害人朱○勛房間內之監視錄影畫面，可見被告於當日15時
    36分8秒許為被害人朱○勛穿著拍痰背心，開始使用拍痰機器
    ，被告並於16時34分32秒許離開房間，此時被害人朱○勛仍
    穿著拍痰背心在使用中（見他卷第195頁；偵一卷第111頁）
    ，被告亦坦承其當天離開房間時，拍痰機仍在使用中等語（
    見本院訴字卷第63頁）。再依監視錄影畫面，於16時40分3
    秒許，拍痰機停止運作，拍痰背心並開始消氣下沉，對比監
    視錄影畫面中拍痰背心充氣時之高度遮住被害人朱○勛之脖
    子（見偵一卷第115頁），而背心消氣後於16時49分40秒許
    即可見被害人朱○勛之脖子處氣切口以及連接呼吸器之管線
    （見偵一卷第117頁），可判斷背心消氣後確實有下沉之情
    形，而於16時49分50秒許，呼吸器連接到被害人朱○勛之氣
    切口之管線脫落，自監視錄影畫面中，可見被害人朱○勛之
    氣切口露出之情形，而呼吸器並因管線脫落而於16時50分7
    秒許亮起紅色燈之警報，然而被告此時仍不在房間內之情（
    見偵一卷第119頁至第123頁）。而依上開畫面可見被害人朱
    ○勛之連接呼吸器管線可能因拍痰背心下沉，牽動、拉扯到
    管線因而脫落。再對照證人康○潔於本院審理中證稱：被害
    人朱○勛使用拍痰機器時，呼吸器也是在使用中，用拍痰機
    器時人不能離開，因為背心會充氣，會一直振動，振動時可
    能會把呼吸器蛇型管震開，若人沒有在場，根本不知道震開
    等語（見本院訴卷第206頁）。證人黃○英亦證稱：拍痰背心
    在運作的時候會膨脹，拍痰振動的時候可能會把氣切管震開
    ，或是痰很多沒有抽出來，痰噴出來把它震開，但旁邊有人
    馬上接上去都沒事。呼吸器接頭與氣切管口是直接塞進去扣
    上，如果沒有弄緊，痰可能會衝開等語（見本院訴卷第197
    頁至第198頁、第200頁）。是上開證人之證述拍痰背心之振
    動或是痰液累積都可能導致呼吸管線脫落。而本案拍痰機在
    被告離開房間後仍持續運作中，然被告於16時34分32秒許離
    開後至16時40分3秒許之間均未抽痰，確實可能有痰液累積
    將呼吸管線衝開而脫落之可能。綜合上情，堪認本案被害人
    朱○勛之連接呼吸器管線脫落確實與拍痰造成之痰液累積以
    及拍痰背心之移動牽引有關。
  ⑵然而本案被告自監視錄影畫面時間16時34分32秒許離開房間
    後，直至17時3分11秒許始返回房間，此有監視錄影畫面擷
    取照片可證（見偵一卷第111頁至第121頁、第125頁；他卷
    第31頁），被告係離開房間長達約29分鐘之久，故於16時49
    分50秒被害人朱○勛之呼吸器管線脫落時，以及於16時50分7
    秒呼吸器發出警報時，被告均不在場，因而無法立即發現並
    將呼吸管線重新接回。被告雖辯稱離開房間是要拿取給被害
    人朱○勛之果汁，因黃○英說果汁要現打就要其等一下，又一
    直跟其說兒子與媳婦的事云云，惟證人黃○英於本院審理中
    證稱：我跟被告說我3點多4點就告訴你今天沒有果汁，你也
    不用上來拿。我當時並未與被告聊天，是被告跟我說她要跟
    我小兒子配合做長照2.0的事情等語（見本院卷第187頁、第
    199頁至第200頁），是被告辯稱內容是否屬實，已有可疑，
    且被告既然明確知悉被害人朱○勛仍在使用拍痰機器，於使
    用期間應隨時注意不能離開，是被告縱然有拿取果汁之必要
    ，亦應等待拍痰機器使用結束後，始離開房間拿取果汁。且
    證人黃○英於本院審理中證稱：朱○勛的房間有對講機，可以
    通到我的房間等語（見本院訴字卷第163頁），被告亦坦承
    知道房間門旁邊有一個對講機，也有黃○英的LINE等語（見
    偵一卷第45頁），是被告於使用拍痰機器之期間，實可利用
    對講機或是LINE等方式聯繫黃○英處理果汁事宜。堪認被告
    本案並無任何不能注意之情況，卻仍離開房間。至於選任辯
    護人雖為被告辯護稱每日下午4時至5時許是被害人朱○勛飲
    用果汁之時間，告訴人未曾反對被告上樓拿取果汁云云。然
    被告亦自承：以前上去拿東西就會下來，從未離開房間這麼
    久等語（見他卷第190頁），且被告於本案歷次訊問中均從
    未表示案發當天有向告訴人黃○英說明當時被害人朱○勛正在
    使用拍痰機器等語，僅供稱自己離開前有抽過痰，有問被害
    人朱○勛還有沒有痰，是否需要抽痰等語（見偵一卷第45頁
    ；本院訴字卷第63頁），此亦足見被告確實知悉使用拍痰機
    器時必須隨時抽痰，才會在離開房間前特別確認有無痰液累
    積之狀況。又被告亦曾於偵查中證稱被害人朱○勛係17時要
    喝果汁等語（見相卷第132頁），證人康○潔亦證稱被害人朱
    ○勛是大約17時許要餵果汁等語（見本院卷第205頁），可見
    被告大可於17時許，待拍痰機器運作結束後，再去拿取果汁
    ，然而被告於16時34分許即離開房間，歷時長達29分鐘之久
    始返回房間，被告亦未說明當天有任何特殊理由一定要在16
    時34分許、被害人朱○勛仍在使用拍痰機器時即離開房間拿
    取果汁，故被告未等待拍痰機器使用結束，即離開房間長達
    29分鐘之久，離開房間當時亦未向告訴人黃○英表明被害人
    朱○勛正在使用拍痰機器，是被告本案無任何不能注意之情
    事卻違反其注意義務之情，已足認定。選任辯護人為被告辯
    稱係依據告訴人黃○英之指示方離開房間拿取果汁云云，要
    無足採。
　⑶至於被告及選任辯護人雖稱居家照顧期間，被告並無不能離
    開房間之限制云云，然本案被告係明知被害人朱○勛使用拍
    痰機器之期間，應隨時注意其狀況，避免痰液堵塞或呼吸管
    線脫落而缺氧，然被告卻仍於被害人朱○勛使用拍痰機器之
    期間離開長達29分鐘，導致被害人朱○勛之呼吸管線脫落時
    未能立即處理接上，而有痰液累積亦未能立即抽痰，被告未
    能在房間隨時注意此情形，被告因違反此注意義務而確有過
    失。是本案並非認定被告需於12時至18時之工作期間內均需
    寸步不離房間，而係認定「被告明知應於被害人朱○勛使用
    拍痰機器之期間隨時在場注意」，卻仍違反此注意義務，故
    被告及選任辯護人此部分所辯，尚有誤會。
　㈢被告本案過失行為導致被害人朱○勛受有缺氧性腦病變傷害：
　　被害人朱○勛係需要持續使用呼吸器始能維持呼吸之情形，
    此已說明如前，則被害人朱○勛自16時50分7秒許至17時3分1
    1秒許之長達13分鐘之期間，因呼吸管線脫落，無法正常之
    呼吸，導致被害人朱○勛雖經急救人員到場急救，並於同日1
    7時25分許送至高雄市立大同醫院急診，以及再送至高雄醫
    學大學附設中和紀念醫院急診後，仍為到院前心肺功能停止
    ，經急救復甦後缺氧性腦病變之情，此有109年4月26日之救
    護紀錄表、高雄市立大同醫院急診病歷、高雄醫學大學附設
    中和紀念醫院診斷證明書各1份在卷可憑（見他卷第39頁至
    第45頁）。而在案發當日呼吸管線脫落之前，被害人朱○勛
    之身體狀況皆維持穩定且意識清楚，有證人黃○英、康○潔於
    本院審理中之證述（見本院訴字卷第186頁、第203頁），以
    及被害人朱○勛106年出院病歷摘要節錄、高雄醫學大學附設
    中和紀念醫院之被害人朱○勛109年4月26日入院至109年6月1
    日出院之出院病歷摘要以及中文翻譯在卷可參（見他卷第15
    頁至第19頁；偵一卷第55頁至第103頁），被告亦未曾辯稱
    被害人朱○勛於案發之前除罹患肌萎縮性脊髓側索硬化症以
    外，尚有何身體狀況不良之具體症狀足以導致缺氧性腦病變
    ，堪認被害人朱○勛於本案發生前之身體狀況穩定。可知本
    案被害人朱○勛係因案發當日呼吸管線脫落長達13分鐘導致
    缺氧，並因而致缺氧性腦病變之結果。
　㈣被告本案過失行為與被害人朱○勛最終之死亡結果有相當因果
    關係：
　⒈被害人朱○勛於案發當日送醫急救後，經診斷為缺氧性腦病變
    之情，已如前所述。而被害人朱○勛自案發日急診後在高雄
    醫學大學附設中和紀念醫院住院，至109年6月1日出院，轉
    入高雄市立小港醫院附設慢性呼吸照護病房，診斷為缺氧性
    腦病變、慢性呼吸衰竭合併呼吸器依賴，昏迷指數3分，對
    外界刺激無反應，生命徵象穩定，嗣於109年10月19日、110
    年1月18日時仍住院中，診斷為缺氧性腦病變、慢性呼吸衰
    竭併呼吸器依賴，昏迷指數3分，沒有自主呼吸，對外界刺
    激無反應，血壓與心跳穩定，仍持續使用呼吸器之情，此有
    高雄醫學大學附設中和紀念醫院109年6月1日、高雄市立小
    港醫院109年10月19日、110年1月18日之診斷證明書各1份在
    卷可證（見偵一卷第429頁、第48之1頁至第49頁），而於11
    0年5月15日被害人朱○勛心跳停止，此有高雄市立小港醫院1
    10年6月7日之診斷證明書1份可參（見偵一卷第463頁）。故
    被害人朱○勛於110年5月15日死亡之事實足堪認定。
　⒉依據法務部法醫研究所就被害人朱○勛之死因進行鑑定，被害
    人朱○勛血液及胃內容物檢體經檢驗無毒藥物成分，檢出之
    抗癲癇藥、止吐劑以及支氣管擴張劑均研判非致死因素，根
    據解剖與顯微鏡觀察結果，毒物化學檢查及卷宗資料，綜合
    研判，被害人朱○勛因罹患肌萎縮性脊髓側索硬化症，須長
    期使用呼吸器，因氣切之管線掉落沒及時裝好，致被害人朱
    ○勛腦髓瀰漫性腫脹壞死（缺氧缺血性壞死），軟化及液化
    ，併急性胰臟炎及腹膜炎，肺炎及肺水腫併局部肺泡破壞，
    及全身系統性水腫死亡，又被害人朱○勛無其他足以致死的
    嚴重外傷或疾病之情，有法務部法醫研究所110年8月25日法
    醫理字第11000037060號函及所附解剖報告書暨鑑定報告書1
    份在卷可憑（見相卷第107頁至第118頁）。而被害人朱○勛
    於本案109年4月26日發生呼吸管脫落之前，雖罹患肌萎縮性
    脊髓側索硬化症，然其身體狀況穩定且意識清楚，係因案發
    當日呼吸管線脫落長達13分鐘導致缺氧，始致缺氧性腦病變
    之結果，此已認定如前，而依據法務部法醫研究所之說明，
    本案解剖所見腦髓瀰漫性腫脹壞死、軟化及液化，為腦組織
    細胞壞死後的連續變化，若缺氧性腦病變已達腦組織細胞壞
    死情況，即可如解剖所見腦髓瀰漫性腫脹壞死、軟化及液化
    之病理變化，而併急性胰臟炎與腹膜炎及全身系統性水腫為
    解剖所見之事實，研判為因呼吸器蛇型管脫落，腦髓瀰漫性
    腫脹壞死、軟化及液化所導致之併發症。此有法務部法醫研
    究所法醫理字第11000257110號函在卷可證（見本院訴字卷
    第215頁）。而被害人朱○勛於109年4月26日經診斷為缺氧性
    腦病變後，即持續住院直至110年5月15日死亡，此段期間之
    歷次診斷證明亦均顯示被害人朱○勛仍受有缺氧性腦病變，
    昏迷指數3分，沒有自主呼吸，對外界刺激無反應之情形，
    故被害人朱○勛雖於案發後住院長達1年之時間，然此段期間
    住院之治療均讓被害人朱○勛之身體狀況維持與109年4月26
    日急診後相同之缺氧性腦病變、昏迷指數3分、對外界刺激
    無反應之情形，堪認本案被害人朱○勛於109年4月26日因被
    告之過失行為導致缺氧性腦病變後，此傷害之狀況均未曾改
    善，亦無其他外力介入，故其因缺氧性腦病變所生之腦組織
    細胞壞死之情況，最終導致如本案解剖所見之腦髓瀰漫性腫
    脹壞死、軟化及液化，且導致併急性胰臟炎與腹膜炎及全身
    系統性水腫之併發症，最終於110年5月15日死亡。故被害人
    朱○勛雖本身罹患肌萎縮性脊髓側索硬化症，然其身體狀況
    原本穩定，本案死亡結果確實係源自被告109年4月26日之過
    失行為才導致缺氧性腦病變，並且最終因此造成死亡結果，
    而無任何其他外力或疾病介入之情形。選任辯護人為被告辯
    護稱被害人朱○勛死亡時間距離本案109年4月26日事故超過1
    年，被害人朱○勛於高醫、大同以及小港醫院長時間治療，
    有其他醫療行為介入，而認被告本案之行為與被害人朱○勛
    死亡結果無因果關係云云，顯無任何證據佐證，要無足採。
    又上開法醫研究所之說明函文，係依據解剖所見之結果而為
    之鑑定及說明，係本於被害人朱○勛死亡後之身體解剖檢查
    、顯微鏡觀察、毒物化學檢驗等方法而為，並非如選任辯護
    人所辯護稱無醫學具體證據支持，此部分辯護亦無足採。
　㈤至於選任辯護人另為被告辯護稱：證人黃○英就有無交付SOP
    流程給被告之情，前後證詞反覆矛盾，難認證人黃○英有確
    實交接SOP予被告，以及證人黃○英與康○潔就SOP流程在房間
    內位置證詞矛盾，難認房內存在SOP流程等語。惟選任辯護
    人所指證人黃○英曾於偵查中證稱本案係由醫師指導被告操
    作拍痰機器等語，然證人黃○英歷次僅證稱：聘僱被告沒有
    書面契約，有口頭約定。SOP流程是我寫的，被告知道SOP流
    程內容。我本人有跟被告說工作範圍及事項，我有跟被告說
    有護理紀錄、有工作流程即SOP等語（見他卷第139頁至第14
    0頁；本院訴字卷第190頁至第192頁），是證人黃○英從未證
    稱由醫師交付SOP流程給被告之情，而係訴訟參與人之代理
    人於本院審理中提出陳述意見狀，書狀內記載由醫師指導被
    告如何操作拍痰機及咳嗽機等語。是選任辯護人以此書狀內
    容質疑證人黃○英證述前後反覆，尚無足採。另針對SOP流程
    文件在房間內放置之位置，證人黃○英證稱在房間內窗戶即
    房間內左下角位置，並標示在卷內監視錄影擷取畫面上（見
    本院訴字卷第192頁；他卷第23頁），證人康○潔則證稱在房
    間內窗戶靠近長桌位置，並標示在卷內監視錄影擷取畫面上
    （見本院訴字卷第208頁；偵一卷第111頁）。兩人所標示之
    位置雖非完全一致，然所標示位置皆為房間內窗戶邊之櫃子
    上，兩者相距不遠，且自監視錄影擷取畫面可見該櫃子上放
    置之各式物品甚多，未見有何特殊之放置規則，是證人黃○
    英與康○潔所述位置之差異甚微，對於確實有此SOP流程文件
    存在之情節無重大偏離，此一微末枝節尚不影響證人黃○英
    、康○潔證述之可信性。故以上選任辯護人之辯護，均無足
    採。
　㈥按當事人、代理人、辯護人或輔佐人聲請調查之證據，法院
    認為不必要者，得以裁定駁回之。下列情形，應認為不必要
    ：一、不能調查者。二、與待證事實無重要關係者。三、待
    證事實已臻明瞭無再調查之必要者。四、同一證據再行聲請
    者。刑事訴訟法第163 條之2 定有明文。選任辯護人向本院
    聲請：①函詢行政院衛生福利部或高雄榮民總醫院，詢問被
    害人朱○勛依其本身罹患之疾病，縱使被告於本案氣切管線
    脫落時在場，是否可能無法完全避免被害人受有缺氧性腦病
    變之傷害，以及詢問被害人於110年5月15日死亡之原因與10
    9年4月26日之管線脫落事件有無因果關係，待證事實為被害
    人為長期臥床需仰賴呼吸器之病患，於109年4月26日突然發
    生管線脫落之情形，縱使被告在場施予急救，是否仍無法避
    免被害人受有缺氧性腦病變之傷害之事實，以及被害人之死
    亡是否與109年4月26日管線脫落之事故有相當因果關係。②
    聲請傳喚證人孫○瑜，待證事實為被告本案擔任被害人朱○勛
    居家看護之工作內容、流程以及拍痰機器使用方式等。惟本
    案已依據上開各項證據，認定被告明知被害人於109年4月26
    日16時34分許正在使用拍痰機器，且亦知悉應隨時注意被害
    人朱○勛之狀況並抽痰，然被告仍離開被害人朱○勛所在房間
    長達29分鐘，致呼吸器管線脫落時被告未能在場及時將管線
    接回，被害人朱○勛因而受有缺氧性腦病變之傷害，且終致
    死亡之結果。互核該等證據已足認定被告本案過失致死犯行
    ，待證事實已臻明瞭，因認選任辯護人上開聲請均核無必要
    ，爰予以駁回。
三、核被告所為，係犯刑法第276條之過失致死罪。檢察官原起
    訴書認被告係犯刑法第284條後段之過失重傷害罪，惟因被
    害人朱○勛死亡，而檢察官移送併辦意旨書係敘明被害人朱○
    勛死亡之結果而認被告之過失行為致被害人朱○勛死亡，係
    犯刑法第276條之過失致死罪，與原起訴部分係屬同一案件
    ，本院自應併予審理。爰以行為人之責任為基礎，審酌被告
    有護理師之證照，擔任居家看護被害人朱○勛之工作，應注
    意被害人朱○勛正在使用拍痰機器時要隨時注意其狀況，竟
    離開被害人朱○勛房間長達29分鐘，未能及時發現被害人朱○
    勛之呼吸管線脫落，導致被害人朱○勛於案發時因缺氧，且
    因漸凍症而無力自救亦無法對外求救，僅能孤獨一人躺在病
    床承受缺氧之痛苦，並進而受有缺氧性腦病變之傷害，且於
    遭受此傷害年餘後終致死亡，侵害他人生命法益而無法回復
    ，且造成無可彌補之損害，及使被害人家屬在被害人朱○勛
    受有缺氧性腦病變之傷害後，承受長達年餘之折磨，終致喪
    親之痛，精神上受有莫大之痛苦，所生危害既深且鉅，所為
    實有不該，且犯後仍否認犯行，復未能與被害人家屬達成和
    解。惟念被告無其他犯罪前科，素行尚佳，復兼衡被告自述
    之教育程度、家庭經濟與生活狀況（見本院訴字卷第272頁
    ）等一切情狀，量處如主文所示之刑。
據上論斷，應依刑事訴訟法第299 條第1 項前段，判決如主文。
本案經檢察官鄭博仁提起公訴，檢察官陳威呈移送併辦，檢察官
李佳韻到庭執行職務。
中　　華　　民　　國　　111 　年　　4 　　月　　28　　日
                  刑事第十五庭審判長法　官  方錦源
                                    法  官  陳彥霖 
                                    法  官  都韻荃
以上正本證明與原本無異。
如不服本判決應於收受送達後20日內向本院提出上訴書狀，並應
敘述具體理由；如未敘述上訴理由者，應於上訴期間屆滿後20日
內向本院補提理由書（均須按他造當事人之人數附繕本）「切勿
逕送上級法院」。
中　　華　　民　　國　　111 　年　　4 　　月　　28　　日
                   　　　　　　　　 書記官  王芷鈴
附錄本案論罪科刑法條：
刑法第276條